臺灣苗栗地方法院民事簡易判決　　　　100年度苗簡字第227號
原　　　告　國泰世華商業銀行股份有限公司
法定代理人　汪國華
訴訟代理人　蘇志成
　　　　　　簡旻毅
被　　　告　陳仁接
　　　　　　陳吳秀英
訴訟代理人　陳美芬
上列當事人間請求清償借款事件，本院於民國100 年7 月5 日言
詞辯論終結，判決如下：
    主  文
被告應於繼承陳甯宗之遺產範圍內，連帶給付原告新臺幣壹拾肆
萬捌仟零捌拾肆元，及自民國九十四年八月一日起至清償日止，
按年息百分之十三點七五計算之利息，暨自民國九十四年八月一
日起至民國九十四年八月二十六日止，按上開利率百分之十；自
民國九十四年八月二十七日起至清償日止，按上開利率百分之二
十計算之違約金。
原告其餘之訴駁回。
訴訟費用新臺幣壹仟伍佰伍拾元由被告於繼承陳甯宗之遺產範圍
內連帶負擔。
本判決原告勝訴部分得假執行。
    事實與理由
一、原告主張：訴外人陳甯宗於民國93年12月30日與原告簽立「
    U-LIFE現金卡契約書」，申請「U-LIFE現金卡」使用，依約
    得持卡於國內外自動化服務機器辦理取款、轉帳支用款項，
    或於國內外轉帳消費等方式循環使用。借款額度最高以新臺
    幣（下同）50萬元為限，借款期間自核准次日起算1 年，利
    率則按原告牌告基準利率加年息9.48％，並採機動計算，還
    款方式以當月6 日至次月5 日為一期，並以每月10日為還款
    日，如未按期繳款，即視為全部到期，並自違約之日起計付
    違約金（逾期6 個月以內者，按約定利率之百分之10；逾期
    超過6 個月者，按約定利率之百分之20）。詎陳甯宗自94年
    8 月1 日起即未依約支付本息，依約喪失期限利益，全部借
    款視為到期，迄今積欠本金148,084 元及自94年8 月1 日起
    計算之利息及違約金，惟其已於96年4 月13日過世，被告為
    其繼承人，既未辦理拋棄或限定繼承，自應承受上開債務。
    爰依消費借貸及繼承之法律關係提起本訴，請求被告連帶清
    償債務等語。並聲明：被告應連帶給付原告148,084 元，及
    自94年8 月1 日起至清償日止，按年息百分之13.75 計算之
    利息，暨自94年8 月1 日起至94年8 月26日止，按上開利率
    百分之10；自94年8 月27日起至清償日止，按上開利率百分
    20計算之違約金。
二、被告則以：陳甯宗自11歲就離家到新莊唸書，國中時唸建教
    班後就沒有回家，也沒有跟被告聯絡，一直到陳甯宗得癌症
    後才跟家人聯絡，被告對於陳甯宗所積欠的債務均不知情，
    故於其死亡後未能辦理拋棄繼承或限定繼承。另陳甯宗沒有
    任何遺產，所以被告沒有繼承取得陳甯宗之遺產。縱認被告
    須負清償責任，但由被告固有財產負清償責任顯失公平，應
    依民法繼承編施行法第1 條之3 第4 項之規定，以被告繼承
    陳甯宗之遺產範圍內為限等語置辯。並聲明：原告之訴駁回
    。
三、得心證之理由：
  (一)按稱消費借貸者，謂當事人一方移轉金錢或其他代替物之所
    有權於他方，而約定他方以種類、品質、數量相同之物返還
    之契約，民法第474 條第1 項定有明文。次按繼承人自繼承
    開始時，除本法另有規定外，承受被繼承人財產上之一切權
    利、義務；繼承人對於被繼承人之債務，以因繼承所得遺產
    為限，負連帶責任；繼承在民法繼承編中華民國98年5 月22
    日修正施行前開始，繼承人因不可歸責於己之事由或未同居
    共財者，於繼承開始時無法知悉繼承債務之存在，致未能於
    修正施行前之法定期間為限定或拋棄繼承，且由其繼續履行
    繼承債務顯失公平者，於修正施行後，以所得遺產為限，負
    清償責任。民法第1148條第1 項、第1153條第1 項、民法繼
    承編施行法第1 條之3 第4 項亦定有明文。
  (二)查原告主張上開事實，業據提出與所述相符之現金卡申請書
    暨契約書、交易明細資料、被告及陳甯宗之戶籍謄本、繼承
    系統表，及本院100 年1 月25日苗院源家字第02566 號函等
    件為證（見卷第4 至12頁），並於言詞辯論期日提出上開申
    請書及契約書之正本供本院審核無誤（見卷第21頁），且為
    被告所不爭執，自堪信原告之主張為真實。
  (三)被告係於98年5 月22日民法修正施行前開始繼承陳甯宗之債
    務，被告辯稱陳甯宗長年在外唸書、工作已達30多年，均未
    與被告聯絡，直至其罹患癌症才與家人聯絡，被告不知陳甯
    宗有積欠債務，若由被告固有財產負清償責任顯失公平等語
    。原告已對被告上開主張表示無意見（見卷第22頁），另依
    原告所提出之現金卡申請書上資料所示，陳甯宗申請當時之
    現居地址及服務單位地址均為台北縣三峽鎮○○路50巷21號
    ，其服務單位職稱為中華小吃店店長（見卷第4 頁），足認
    被告與陳甯宗確未同居共財。又被告2 人年齡均超過80歲，
    超過勞動基準法第54條所規定強制退休之年齡65歲甚多，足
    認被告已無勞動能力或其能力已嚴重衰退，本件債務若由被
    告繼續履行繼承債務，確有顯失公平。足認被告有民法繼承
    編施行法第1 條之3 第4 項之適用，應以所得被繼承人陳甯
    宗之遺產為限，負清償責任。
四、綜上，原告本於消費借貸及繼承之法律關係，請求被告於繼
    承陳甯宗之遺產範圍內，連帶給付原告148,084 元及利息、
    違約金，為有理由，應予准許。逾此範圍之請求，則無理由
    ，應予駁回。
五、本件係關於財產權之訴訟其標的金額在500,000 元以下之簡
    易訴訟程序，本院為被告敗訴之判決，應依民事訴訟法第38
    9 條第1 項第3 款規定，依職權宣告假執行。
六、依民事訴訟法第436 條第2 項、第79條、第85條第2 項、第
    389 條第1 項第3 款，判決如主文。
中    華    民    國   100    年    7     月    12    日
                  苗栗簡易庭法  官  吳國聖
以上正本係照原本作成。
如對本判決上訴，須於判決送達後20日內向本院提出上訴狀。
                            書記官  楊思賢
中    華    民    國   100    年    7     月    12    日